臺灣南投地方法院刑事判決　
111年度訴字第31號
公  訴  人  臺灣南投地方檢察署檢察官 
被      告  鄒博羽


上列被告因妨害公務案件，經檢察官提起公訴（110年度偵字第4
437號），被告在本院準備程序進行中就被訴事實為有罪之陳述
，經告以簡式審判之旨，並聽取當事人之意見後，本院合議庭裁
定由受命法官獨任依簡式審判程序，判決如下：
    主  文
鄒博羽犯駕駛動力交通工具妨害公務執行罪，處有期徒刑柒月。
    事  實
一、鄒博羽於民國110年8月17日下午4時39分許，駕駛其母王藝
    璇所有車牌號碼000-0000號自用小客車（下稱上開小客車）
    ，搭載其配偶施靜宜及友人陳信智在南投縣南投市彰南路1
    段383巷巷口前暫時停車，因鄒博羽另案受通緝，經南投縣
    政府警察局員警林政炫發覺，請求警力支援，遂以車牌號碼
    0000-00號等3輛偵防車包圍上開小客車，並下車向鄒博羽表
    示警察身分，請其配合下車調查；鄒博羽明知林政炫等人為
    執行公務之警察，且偵防車為公務員職務上掌管之物品，竟
    為避免遭警查緝，基於妨害公務、毀損公務員職務上掌管物
    品之犯意，倒車衝撞上開車牌號碼0000-00號偵防車，以此
    強暴方式妨害林政炫等警員執行公務，並致上開車牌號碼00
    00-00號偵防車右側前、後門鈑金凹陷、漆面刮損，而損壞
    公務員職務上掌管之物品。
二、案經南投縣政府警察局移送臺灣南投地方檢察署檢察官偵查
    起訴。   
    理  由
壹、程序方面：
    本件被告鄒博羽所犯非為死刑、無期徒刑、最輕本刑為3年
    以上有期徒刑之罪或高等法院管轄第一審案件，其於本院準
    備程序進行中，先就被訴事實為有罪之陳述，經告知被告簡
    式審判程序之旨，並聽取公訴人及被告之意見後，本院合議
    庭依刑事訴訟法第273條之1之規定，裁定由受命法官獨任進
    行簡式審判程序，且依同法第273條之2規定，不受同法第15
    9條第1項、第161條之2、第161條之3、第163條之1及第164
    條至第170條有關證據提示、交互詰問及傳聞證據等相關規
    定之限制，合先敘明。
貳、實體方面：
一、上揭事實，業據被告鄒博羽於本院審理中坦承不諱，核與證
    人施靜宜、陳信智於警詢時之證述大致相符（見警卷第8至1
    3頁），並有職務報告、道路交通事故現場圖、車損照片4張
    、行車紀錄器擷取照片、車號查詢汽車車籍資料等附卷可稽
    （見警卷第14至17頁：偵卷第31至33、36頁），足認被告上
    開任意性自白與事實相符，堪以採信。從而，本案事證明確
    ，被告上開犯行堪予認定，應依法論科。
二、論罪科刑：
  ㈠按刑法第135條第1項之妨害公務罪，以行為人對於公務員依
    法執行職務時，施以強暴、脅迫，即屬當之；所稱「強暴」
    ，係指一切有形力即物理力之行使而言，不問其係對人或對
    物為之均包括在內，並不以對於公務員之身體直接實施暴力
    為限，凡以公務員為目標，而對物或對他人施暴力，其結果
    影響及於公務員之執行職務者，亦屬之（最高法院84年度台
    非字第333號判決意旨參照）。又刑法第138條之毀損公務員
    職務上掌管之物品罪，祇要對於公務員職務上所掌管之物品
    ，有毀棄、損壞、隱匿或致令不堪用之任一行為，罪即成立
    ，不以兼具為限，而組成車輛之任一零件與配備，均具有其
    特定之功能性，如遭破壞，自足減損各該零件之功能及作用
    ，降低車輛駕駛之安全性，並造成修復或更換零件之財物損
    失，均足成立損壞物品之罪（最高法院88年度台上字第3742
    號判決要旨參照）。查被告為躲避警員查緝，駕車衝撞上開
    偵防車之強暴作為，已妨害警員依法執行公務，並因此致上
    開偵防車受有前開損壞，自足成立駕駛動力交通工具妨害公
    務執行罪及損壞公務員職務上掌管之物品罪。
　㈡核被告所為，係犯刑法第135條第3項第1款之駕駛動力交通工
    具妨害公務執行罪及同法第138條之毀損公務員職務上掌管
    之物品罪。至起訴書認被告本案所為，係犯刑法第135條第1
    項之妨害公務罪嫌，未予評價被告駕駛動力交通工具妨害公
    務執行部分，容有未洽，惟因起訴之基本社會事實與本院認
    定之社會基本事實同一，且經本院告知被告上開罪名（見本
    院卷第109頁），已保障被告之訴訟防禦權，爰依刑事訴訟
    法第300條之規定變更起訴法條後審理之。被告以一駕駛車
    輛衝撞偵防車之行為，同時對依法執行職務之公務員施強暴
    行為及使公務員職務上掌管之警車受損，係以一行為同時觸
    犯上開2罪，為想像競合犯，應依刑法第55條前段規定，從
    一重之駕駛動力交通工具妨害公務執行罪處斷。
　㈢被告固有起訴書所記載之毒品前科，但檢察官就被告構成累
    犯之事實及應加重其刑事項，並未具體指出證明之方法，參
    照最高法院刑事大法庭110年度台上大字第5660號裁定意旨
    ，僅將被告之前科紀錄列入刑法第57條第5款「犯罪行為人
    之品行」之量刑審酌事由，爰不依累犯規定加重其刑。
  ㈣爰以行為人之責任為基礎，審酌被告為逃避查緝，明知員警
    執行勤務，竟為逃避員警盤查，以倒車衝撞警用偵防車，對
    依法執行職務之公務員施以強暴及毀損警用偵防車，妨害警
    員依法執行職務，公然挑戰公權力，藐視國家公權力之正當
    執行，侵害警察機關執行公務之嚴正性，並損及國家法秩序
    之規範，所為應予非難。惟念及被告終能坦承犯行之犯後態
    度，兼衡被告前因施用毒品，經本院以105年度審易字第255
    號判決判處有期徒刑3月確定，並於105年11月18日執行完畢
    之素行，復衡酌其犯罪動機、目的、手段暨其自述國中畢業
    之教育程度，經濟狀況勉持，目前從事送貨，月收入大約新
    臺幣4萬元之家庭生活經濟狀況（見本院卷第91頁）等一切
    情狀，量處主文所示之刑。 
三、如不服本件判決，得自收受送達之翌日起20日內，表明上訴
    理由，向本院提起上訴狀（須附繕本）。
據上論斷，應依刑事訴訟法第273條之1第1項、第284條之1、第2
99條第1項前段、第300條，判決如主文。
本案經檢察官簡汝珊提起公訴，檢察官林孟賢到庭執行職務。
中　　華　　民　　國　　111 　年　 　7 　月　 　5　　日
                        刑事第二庭    法  官  顏紫安
以上正本與原本無異。
如不服本判決應於收受送達後20日內向本院提出上訴書狀，並應
敘述具體理由；其未敘述上訴理由者，應於上訴期間屆滿後20日
內向本院補提理由書（均須按他造當事人之人數附繕本）「切勿
逕送上級法院」。
告訴人或被害人如對於本判決不服者，應具備理由請求檢察官上
訴，其上訴期間之計算係以檢察官收受判決正本之日期為準。
                                      書記官  劉芳竺
中　　華　　民　　國　　111 　年　　7 　　月　　5 　　日
附錄本判決論罪科刑法條：
刑法第135條
對於公務員依法執行職務時，施強暴脅迫者，處三年以下有期徒
刑、拘役或三十萬元以下罰金。
意圖使公務員執行一定之職務或妨害其依法執行一定之職務或使
公務員辭職，而施強暴脅迫者，亦同。
犯前二項之罪而有下列情形之一者，處六月以上五年以下有期徒
刑：
一、以駕駛動力交通工具犯之。
二、意圖供行使之用而攜帶兇器或其他危險物品犯之。
犯前三項之罪，因而致公務員於死者，處無期徒刑或七年以上有
期徒刑；
致重傷者，處三年以上十年以下有期徒刑。
刑法第138條
毀棄、損壞或隱匿公務員職務上掌管或委託第三人掌管之文書、
圖畫、物品，或致令不堪用者，處 5 年以下有期徒刑。